臺灣基隆地方法院刑事判決
110年度易字第538號
公  訴  人  臺灣基隆地方檢察署檢察官
被      告  方冠智



上列被告因詐欺案件，經檢察官提起公訴（110年度偵字第3347
、3348、3349號），本院判決如下：
    主    文
方冠智幫助犯詐欺取財罪，共參罪，各處有期徒刑參月，如易科
罰金，均以新臺幣壹仟元折算壹日。應執行有期徒刑柒月，如易
科罰金，以新臺幣壹仟元折算壹日。
    犯罪事實
一、方冠智明知行動電話門號在現代社會中常是個人對外聯繫之
    重要溝通工具，具有識別通話對象之個別化特徵，且一般人
    在正常情況下，均得自行申辦行動電話門號領得SIM卡使用
    ，並無特定身分之限制，若非欲隱匿個人身分，並無提供報
    酬以使用他人行動電話門號之必要，一般人使用他人名義之
    行動電話門號，常與詐欺等犯罪行為密切相關，且取得他人
    行動電話門號之目的，在於掩飾所為犯行之行為人，使不易
    遭人追查，在預見提供自己行動電話門號供他人使用，可能
    遭他人利用於遂行詐欺犯行，而該詐欺結果之發生並不違背
    其本意之情況下，基於幫助詐欺取財之不確定故意，由許育
    綸分別於民國109年2月13日至中華電信股份有限公司基隆深
    溪特約服務中心（基隆市○○區○○路00號）申辦門號0000-000
    000號行動電話門號、109年4月1日至台灣之星電信股份有限
    公司基隆愛三服務中心（基隆市○○區○○路00號）申辦門號00
    00-000000號行動電話門號、109年4月24日至中華電信股份
    有限公司仁三服務中心（基隆市○○區○○路00號）申辦門號00
    00-000000號行動電話門號後，方冠智均與許育綸約定以新
    臺幣（下同）1500元收購上開門號之SIM卡，由方冠智將上
    開門號SIM卡分別於109年2月13日至2月17日上午10時32分許
    間某時、109年4月1日至4月19日下午3時52分許間某時、109
    年4月24日至5月7日下午2時許間某時，在不詳地點，三次均
    以1500元價格出售並交付上開SIM卡予真實姓名不詳綽號「
    周哥」之人，容任「周哥」或其轉手之不詳詐欺之人使用系
    爭門號藉以遂行詐欺取財犯罪，「周哥」則於不詳時、地及
    方式交付上開報酬予方冠智，方冠智再於不詳時、地及方式
    將上開報酬轉交給許育綸（許育綸所涉本件犯行，業經本院
    以110年度基簡字第413號判決判處拘役30日共3罪，應執行
    拘役80日確定）。
二、嗣「周哥」或不詳詐欺之人取得上開三張SIM卡後，即意圖
    為自己不法所有，分別於附表所示時間，利用上開門號與附
    表所示被害人聯絡，而分別以附表所示方式詐騙附表所示被
    害人，致其等陷於錯誤，而於附表所示時間，匯款、轉帳如
    附表所示金額至附表所示不詳詐欺之人掌控之帳戶，款項旋
    遭提領或轉出（詳細詐騙方式、匯款轉帳時間及金額、收款
    帳戶帳號，均詳如附表所示）。
三、案經陳金蘭訴由臺南市政府警察局第四分局報告臺灣臺南地
    方檢察署陳請臺灣高等檢察署檢察長移轉臺灣基隆地方檢察
    署、郭麗勤訴由臺南市政府警察局第三分局報告臺灣基隆地
    方檢察署、陳進來訴由新北市政府警察局汐止分局報告臺灣
    士林地方檢察署陳請臺灣高等檢察署檢察長移轉臺灣基隆地
    方檢察署檢察官偵查起訴。
    理    由
壹、證據能力：　
一、本案以下所引用具傳聞證據性質之供述證據，被告方冠智、
    檢察官於本院準備程序、審理時均未爭執其證據能力，且本
    院審酌前開證據作成時之情況及證據取得過程等節，並無非
    出於任意性、不正取供或其他違法不當情事，且客觀上亦無
    顯不可信之情況，復經本院於審判期日就上開證據依法進行
    調查、辯論，是依刑事訴訟法第159條之5規定，均有證據能
    力。
二、又本院以下所引用之非供述證據，均與本件事實具有自然關
    聯性，且核屬書證、物證性質，又查無事證足認有違背法定
    程式或經偽造、變造所取得等證據排除之情事，復經本院依
    刑事訴訟法第164條、第165條踐行物證、書證之調查程序，
    亦堪認均有證據能力。
貳、認定犯罪事實所憑證據及理由：
一、訊據被告方冠智固坦認有於上開時間向證人許育綸收取3張
    門號之SIM卡後轉售予「周哥」，但矢口否認有何幫助詐欺
    取財之犯行，辯稱：我以為「周哥」是要打電話收簡訊，證
    人許育綸說他缺錢所以我就幫他辦，否認幫助詐欺云云（見
    本院卷第46頁）。經查：
　㈠被告上開坦承部分，業據其於本院準備程序、審理程序時均
    供承在卷，核與證人許育綸於偵查中之證述大致相符，復有
    上開門號預付卡（易付卡）申請書各1份在卷可稽，被告上
    開自白與事實相符，堪信為真實。又不詳詐欺之人有分別於
    附表所示時間，利用上開門號與附表所示被害人聯絡，而分
    別以附表所示方式詐騙附表所示被害人，致其等陷於錯誤，
    而於附表所示時間，匯款、轉帳如附表所示金額至附表所示
    收款帳戶，款項旋遭提領或轉出等節，業經證人即告訴人陳
    金蘭、郭麗勤、李秀樓、陳進來於警詢時均證述明確，復有
    告訴人陳金蘭提出之匯入中華郵政股份有限公司帳戶（帳號
    000-00000000000000號）匯款單、告訴人陳金蘭國泰世華銀
    行存摺封面及內頁影本、告訴人陳金蘭通訊紀錄截圖2張、
    告訴人郭麗勤提出之中華郵政股份有限公司帳戶（帳號000-
    00000000000000號）存摺內頁及封面影本各1張、門號0000-
    000000號之通聯調閱查詢單及雙向通聯記錄、告訴人李秀樓
    學甲農會帳戶（帳號000-00000000000000號）交易明細表、
    告訴人陳進來提出之匯入謝紅彩中國信託商業銀行股份有限
    公司帳戶（帳號000-000000000000號）匯款申請書2紙、告
    訴人陳進來中華郵政股份有限公司帳戶（帳號000-00000000
    000000號）存摺內頁影本、謝紅彩中國信託商業銀行股份有
    限公司帳戶（帳號000-000000000000號）交易明細表、告訴
    人陳進來提出之通聯紀錄手機截圖3張等件在卷可稽。足認
    上開門號均確已遭不詳詐欺之人利用作為詐欺上開被害人之
    工具無訛。綜上所述，不詳詐欺之人利用上開門號SIM卡供
    作詐騙附表所示被害人之工具，以遂行對被害人之詐欺取財
    犯行之事實，均堪以認定。
  ㈡被告雖以前詞置辯。惟按刑法上之故意，分為直接故意與間
    接故意。行為人對於構成犯罪之事實，明知並有意使其發生
    者，為直接故意；行為人對於構成犯罪之事實，預見其發生
    而其發生並不違背其本意者，為間接故意。又幫助犯之成立
    ，以行為人主觀上認識被幫助者正欲從事犯罪或係正在從事
    犯罪，且該犯罪有既遂之可能，而其行為足以幫助他人實現
    構成要件者，即具有幫助故意，並不以行為人確知被幫助者
    係犯何罪名為必要。而目前電信實務上欲申辦行動電話門號
    使用甚為簡易方便，並無特定身分限制，且個人可申辦之行
    動電話門號數目幾無上限，另通信費用之收費標準亦未因人
    而異，倘非欲隱匿個人身分，供作不法犯罪使用，衡情尚無
    不以自己名義申辦、使用之必要。查被告於偵查中自陳：「
    我在網路上看到收購SIM卡的人的發文，他說是自己要使用
    ，那時候我跟許育綸在網咖，許育綸剛好沒有錢，所以我跟
    許育綸一起去辦SIM卡，我也有辦一張台哥大的，許育綸辦
    幾張我忘記了，辦完之後，我們就用快遞寄給那個人，是我
    寄的……錢是那個人轉給我們，我忘記是轉到我的郵局帳戶還
    是許育綸的帳戶」、「（許育綸為何要販賣門號給你？）就
    是那時候他缺錢，我在網路上有看到，我跟他講說網路上有
    人在收SIM卡，那個人說是自己使用」、「（你與許育綸當
    時有無討論為何對方不自己申辦門號？）我們沒有想到這些
    」（見109年度偵緝字第378號卷第98至100頁）；證人許育
    綸則於偵查中供稱：「我辦這門號是我辦給人家使用，那個
    人是方冠智」、「他有在網咖收購門號，好像有跟蠻多人收
    購的」、「他自己好像也有辦給他老闆使用，我也不知道他
    老闆是誰」（見同上卷第44、45頁）。由上開被告及證人許
    育綸之證述可知，被告所稱之「周哥」不以自身名義申辦行
    動電話門號，反而願意額外支付費用向被告收購門號使用，
    一般人已可懷疑其有藉此掩飾犯罪、逃避查緝之目的。被告
    於交付上開SIM卡予「周哥」之前，應已對上開門號SIM卡將
    來可能遭利用於犯罪乙節有所認識。
　㈢又申辦行動電話者需負擔相關通信費用，且行動電話門號專
    屬性甚高，衡諸常理，若非與本人有密切關係，當不致提供
    行動電話門號予他人使用，縱有提供行動電話門號予他人使
    用之特殊情形，亦必會先行瞭解他人使用之目的始行提供，
    參以邇來詐欺取財之犯罪類型層出不窮，該等犯罪多係利用
    他人之行動電話門號以躲避警方查緝，並迭經媒體廣為披載
    、報導，此應為常人本於一般認知能力所能知悉，被告於為
    本案行為時為心智健全之成年人，於本院自承現為有線電視
    安裝人員（見本院卷第93頁），是被告對此社會現狀，當無
    不知之理，被告既不知「周哥」之真實姓名，即難以控管對
    方如何使用上開門號、是否會替其繳交電信費，在已預見上
    開門號SIM卡可能遭犯罪使用下，竟仍貪圖報酬，將之提供
    他人使用，縱無證據證明被告明知他人之犯罪態樣，惟就他
    人嗣後將該行動電話門號作為詐欺取財之工具使用，以掩飾
    犯行不易遭人查緝，顯不違反被告之本意，由此足認被告確
    實具有幫助詐欺之間接故意。　　
二、綜上，被告所辯無非事後卸責之語，純為掩飾其主觀犯意，
    委無足採。本案事證明確，被告犯行，堪予認定，應予依法
    論科。
參、論罪科刑之理由：　　
一、被告雖將上開門號SIM卡提供不詳詐欺之人，供作詐欺本件
    告訴人之工具，用以遂行詐欺取財之犯行，但被告單純提供
    門號SIM卡供人使用之行為，並不等同於向本件告訴人施以
    欺罔之詐術行為，且卷內亦未見被告有何參與詐欺取財之行
    為或於事後提領或分得詐騙贓款之積極證據，被告上揭所為
    ，應屬詐欺取財構成要件以外之行為，在無證據證明被告係
    以正犯犯意參與犯罪之情形下，應認被告所為係幫助犯。故
    核被告三次所為，均係犯刑法第30條第1項前段、第339條第
    1項之幫助詐欺取財罪。
二、被告係基於幫助之犯意而為詐欺取財罪，而未實際參與詐欺
    犯行，所犯情節較正犯輕微，爰依刑法第30條第2項規定，
    按正犯之刑減輕之。
三、被告於109年4月1日至4月19日下午3時52分許間某時交付門
    號0000-000000號行動電話門號SIM卡予「周哥」部分，係以
    一幫助行為同時侵害告訴人郭麗勤、李秀樓之財產法益，觸
    犯二幫助詐欺取財罪名，為同種想像競合，應依刑法第55條
    規定從一重處斷，僅論以一幫助詐欺取財罪。
四、被告所為三次犯行，犯意個別，行為互殊，應分論併罰。
五、爰審酌被告任意提供門號供他人非法使用，助長不詳詐欺之
    人遂行犯罪，造成犯罪偵查困難，致使此類犯罪手法層出不
    窮，已嚴重危害交易秩序與社會治安，另考量本件告訴人陳
    金蘭、郭麗勤、李秀樓、陳進來所受財產損害情形，被告犯
    後否認犯行，亦未賠償告訴人等所受損害，未見悔意，兼衡
    被告於本院自承學歷國中畢業，現為有線電視安裝人員，已
    婚，配偶懷孕，經濟勉持等一切情狀，就其所犯各罪，分別
    量處如主文所示之刑，並諭知易科罰金之折算標準。並考量
    其犯罪行為之不法與罪責程度，及對被告施以矯正之必要性
    ，定應執行刑暨諭知易科罰金之折算標準。
    如主文所示。
肆、沒收部分：
　　被告於本院準備程序時稱其自證人許育綸處拿3張SIM卡，加
    上自己的1張SIM卡一起交給「周哥」，「周哥」共給其約3
    、4000元，被告再轉交給證人許育綸3000元（見本院卷第46
    頁），又於審理程序時稱上層給其1500元，把錢轉給被告時
    叫其順便拿給證人許育綸（見本院卷第85頁）；證人許育綸
    則於本院審理中證稱3個門號被告共交付其4500元（見本院
    卷第83頁），是被告雖自「周哥」處取得共計4500元，但應
    已全數轉交給證人許育綸，自己並未從中賺取價差。而證人
    許育綸所獲取之報酬4500元已於另案中由本院宣告沒收（即
    本院110年度基簡字第413號判決），故被告本件並無犯罪所
    得，自無從宣告沒收。
據上論斷，應依刑事訴訟法第299條第1項前段，判決如主文。
本案經檢察官藍巧玲提起公訴，檢察官高永棟到庭執行職務。 
中　　華　　民　　國　　111 　年　　4 　　月　　14　　日
                  刑事第二庭  審判長法  官  王福康
　　　　　　　　                    法  官  鄭富容
  　　　　　　　                    法  官  李  岳
以上正本證明與原本無異。
如不服本判決應於收受送達後20日內向本院提出上訴書狀，並應敘述具體理由；其未敘述上訴理由者，應於上訴期間屆滿後20日內向本院補提理由書(均須按他造當事人之人數附繕本)「切勿逕送上級法院」。　　　　　　　　　　　　　　　　　　
中　　華　　民　　國　　111 　年　　4 　　月　　14　　日
                                    書記官  白豐瑋
附錄本案論罪科刑法條全文：
中華民國刑法第339條
意圖為自己或第三人不法之所有，以詐術使人將本人或第三人之
物交付者，處5年以下有期徒刑、拘役或科或併科50萬元以下罰
金。
以前項方法得財產上不法之利益或使第三人得之者，亦同。
前二項之未遂犯罰之。
附表
編號 告訴人 詐騙時間、電話、方式 受騙金額（新臺幣） 1 陳金蘭 於109年2月17日10時32分許，持門號0000-000000號行動電話門號，撥打電話與告訴人陳金蘭，自稱為告訴人陳金蘭之姪女，佯稱：因投資需求，急需借款22萬元云云，致告訴人陳金蘭陷於錯誤，誤信該詐欺集團成員佯稱之內容為真，遂依渠等指示於109年2月18日11時30分許，匯款22萬元至指定之王淑惠（所涉詐欺等罪嫌，另經臺灣臺南地方檢察署檢察官提起公訴）之郵局帳戶（帳號：000-00000000000000號）。 22萬元 2 郭麗勤 於109年4月19日15時52分許，撥打電話予郭麗勤，自稱為中華電信人員、員警及檢察官，向告訴人郭麗勤佯稱：因電話欠款，須提供郵局000-00000000000000號帳戶之存摺及提款卡，以供比對指紋，並提供門號0000-000000號行動電話門號予告訴人郭麗勤，要求告訴人郭麗勤每日撥打上開門號向渠等報平安，致告訴人郭麗勤陷於錯誤，誤信該詐欺集團上開所述為真，將其之上開郵局帳號之存摺、提款卡及提款卡密碼依該詐欺集團指示，放置於指定之臺南市○○區○○路0段000巷00號前之停車場，渠等再自告訴人郭麗勤之上開郵局帳戶提領14萬9,000元。 14萬9,000元 3 李秀樓 於109年4月22日11時許，致電告訴人李秀樓，自稱為中華電信人員，佯稱：因告訴人李秀樓電話欠款，其名下之中國信託帳戶遭凍結，另有一名自稱檢察官之人另持門號0000-000000號行動電話門號撥打電話予告訴人李秀樓，告知須依指示配合監管帳戶云云，致告訴人李秀樓陷於錯誤，誤信渠等所述為真，依渠等之指示將現金17萬元，及其之學甲區農會帳號00000000000000號帳戶之存摺及提款卡，放置於臺南市學甲區華宗公園大門口對面之路邊，該詐欺集團將告訴人李秀樓之17萬元及上開農會帳戶存摺及提款卡取走後，渠等另自上開告訴人李秀樓之上開農會帳戶提領9萬9,000元。 26萬9,000元 4 陳進來 於109年5月7日14時許，持門號0000-000000號行動電話門號撥打電話與告訴人陳進來，自稱為告訴人陳進來之友人，佯稱：因要給付貨款，需商借款項云云，致告訴人陳進來陷於錯誤，誤信上開佯稱之內容為真，遂依渠等之指示於109年5月8日11時46分許、同日14時34分許，分別匯款26萬2,000元、12萬元至謝紅彩（另由臺灣士林地方檢察署檢察官提起公訴）之中國信託商業銀行股份有限公司帳戶（帳號：000-000000000000號）。 38萬2,000元